臺灣高等法院臺中分院民事判決　　　　　 100年度上字第82號
上　訴　人　陳永泉
訴訟代理人　王世宗律師
被 上 訴人　詹敏
訴訟代理人　劉邦遠律師
上列當事人間請求返還不當得利等事件，上訴人對於民國100年1
月7日臺灣南投地方法院99年度訴字第149號第一審判決提起上訴
，並為訴之追加，本院於民國100年8月23日言詞辯論終結，判決
如下：
    主  文
上訴及追加之訴均駁回。
第二審及追加之訴訴訟費用均由上訴人負擔。
    事實及理由
甲、程序方面：
    按在第二審為訴之變更或追加，非經他造同意，不得為之，
    但民事訴訟法第255條第1項第2款至第6款情形，不在此限。
    又請求之基礎事實同一者，縱於訴狀送達後，原告仍得將原
    訴變更或追加他訴，無須得被告同意，此觀民事訴訟法第44
    6條第1項、第255條第1項第2款規定自明。本件上訴人於原
    審依贈與之法律關係請求被上訴人給付新台幣（下同）165
    萬元及法定遲延利息（見原審卷36頁），嗣為訴之變更，改
    依不當得利之法律關係，請求被上訴人返還165萬元本息（
    見原審卷77頁），業經原審依變更後之訴訟標的而為判決。
    嗣上訴人於本院表明就上開不當得利之法律關係之訴訟標的
    列為先位之訴，如其先位之訴無理由則主張備位之訴，依消
    費寄託物返還請求權及債權讓與之法律關係，而為同一聲明
    之請求（見本院卷37頁反面），其先、備位之訴之請求之基
    礎事實同一，依上開說明，上訴人於本院所為訴之追加，應
    予准許，合先敘明。
乙、實體方面：
一、上訴人主張：
(一)上訴人之子即訴外人陳文乙於民國（下同）96年間，委託訴
    外人陳文棟（為上訴人之子、陳文乙之兄）出售位在巴西之
    房屋1棟，賣得價款2,651,638元（下稱系爭售屋款），嗣陳
    文乙委由被上訴人（即上訴人之繼女）保管，其後陳文乙將
    上開款項贈與上訴人，並通知被上訴人立即交付上訴人，惟
    經上訴人向被上訴人催討，被上訴人僅給付上訴人100萬元
    ，而扣留1,651,638元拒絕給付，陳文乙嗣已於99年11月23
    日以台中文心路郵局002931號存證信函（下稱99年11月23日
    存證信函）終止其與被上訴人間之委託保管、消費寄託關係
    ，則系爭款項當屬上訴人所有，被上訴人無任何法律關係仍
    繼續持有，致上訴人受有1,651,638元之損害，即有不當得
    利。爰以先位之訴依民法第179條規定之不當得利返還請求
    權，請求被上訴人返還上訴人165萬元。倘認上訴人前開請
    求無理由，則陳文乙與被上訴人間存有消費寄託關係，陳文
    乙已於99年11月23日對被上訴人為終止委託及保管關係之意
    思表示，並表示被上訴人應立即將系爭款項交付予上訴人時
    ，即同時表明將返還寄託物請求權為債權讓與上訴人並通知
    被上訴人，爰以備位之訴依返還寄託物請求權及債權讓與之
    法律關係，請求被上訴人返還上訴人165萬元。並聲明：被
    上訴人應給付上訴人165萬元，及自支付命令送達翌日起至
    清償日止，按週年利率5%計算之利息。
(二)就對造抗辯之陳述：
  1.上訴人為15年生，年事已高，視力退化已近於零，無法謀生
    ，急需生活費，該切結書係被上訴人自行書寫，未經上訴人
    閱讀及瞭解，即催促上訴人簽名，且向上訴人稱若不簽名則
    100萬元都不給上訴人，上訴人迫於無奈而簽之，否則連100
    萬元也拿不到，此經證人紀月娥於原審99年10月29日證述明
    確。上訴人對該切結書之簽名顯非真實意思表示，經99年6
    月29日被上訴人提出答辯狀、上訴人之訴訟代理人說明解釋
    ，上訴人始知被詐欺，爰以99年7月2日書狀（見原審卷55頁
    ）之送達為撤銷之意思表示。
  2.陳文乙並無捨棄165萬元之意思，且明示贈與上訴人，且陳
    文乙於原審亦已證述不同意被上訴人扣165萬元。被上訴人
    竟未經陳文乙同意表明退還屋款165萬元，私自操作所謂「
    茲陳文乙退還詹敏台中房子（即後述美村路房屋）165萬元
    」，對陳文乙而言顯屬無權處分。且就該切結書觀之，上訴
    人之簽名亦僅就收到之100萬元而為之，並無就另外165萬元
    款項捨棄。該切結書未經陳文乙簽名，上訴人何能擅自處分
    陳文乙之款項。
  3.被上訴人主張抵銷無理由：
    (1)被上訴人主張其就龍邦建設公司興建位於台中市○村路上
      之「龍邦美村」（預售屋）C棟13樓8號及地下停車位（下
      稱美村路房屋）繳納購屋款（下稱系爭購屋款）與陳文乙
      有消費借貸關係，上訴人否認之，該房屋與本件訴訟無關
      ，且被上訴人就其主張應舉證。況依被上訴人與陳文乙於
      84年3月27日簽立之切結書（下稱系爭84年切結書）表明
      「自即日起本人（即被上訴人，下同）與龍邦建設所訂合
      約書中，全部的權利與義務均由陳文乙君承受與本人無涉
      （已繳之期款及開立之發票與合約書一併轉）」，被上訴
      人已將美村路房屋贈與陳文乙，被上訴人已無任何權利。
    (2)否認陳文乙與被上訴人間有消費借貸關係，且上開切結書
      簽訂於84年3月27日，縱被上訴人對陳文乙有債權，也已
      罹於時效而消滅。本件兩造間並無「互負債務」，亦不合
      抵銷要件。
二、被上訴人抗辯：
(一)上訴人對被上訴人請求返還不當得利，並無理由：
  1.被上訴人於81年11月26日向龍邦建設公司購買美村路房屋，
    合計已支付263萬元之購屋款。嗣84年3月間為增加被上訴人
    之弟陳文乙之相親條件，乃與龍邦建設公司約定將該美村路
    房屋轉由陳文乙承購。惟被上訴人並無將該房屋贈與陳文乙
    之意，故被上訴人與陳文乙間就該購屋款存在消費借貸之法
    律關係，嗣陳文乙未將上開購屋款返還被上訴人，且未告知
    被上訴人，自行將該美村路房屋出售，得款後赴巴西另購房
    屋，嗣陳文乙委託陳文棟出售巴西房屋取得系爭售屋款，陳
    文棟得知該巴西房屋原係陳文乙以出售系爭美村路房屋之所
    得款所購買之後，認陳文乙應將系爭售屋款用以清償被上訴
    人所支出之系爭購屋款，故不願將系爭售屋款交還陳文乙，
    嗣於99年1月12日陳文棟會同上訴人將前開出售巴西房屋所
    得交付被上訴人保管。陳文乙知悉系爭售屋款已交予被上訴
    人，乃於99年1月20日書立「我陳文乙委託陳文棟賣巴西房
    子之房款已交給保管人詹敏，然後請詹敏將房款貳佰陸拾伍
    萬壹仟元台幣交給家父陳永泉，由他要買房子或其他用途全
    部由他的自由，這個事件我陳文乙全部負責，絕不找家人或
    親戚的麻煩」等語之字據。被上訴人念及上訴人為繼父，故
    將系爭售屋款中之100萬元給付上訴人，其餘款項作為扣抵
    被上訴人出資之購屋款。上訴人亦知悉該售屋款實際上有陳
    文乙積欠被上訴人之購屋款在內，故上訴人於99年3月9日書
    立「茲陳文乙退還詹敏台中房子壹佰陸拾伍萬元，剩下壹佰
    萬元交由陳永泉自由處理」之字據（下稱99年3月9日字據）
    交予被上訴人收執，是以被上訴人受領系爭款項有法律上原
    因，非不當得利。
  2.陳文乙雖以99年11月23日存證信函通知被上訴人稱：「本人
    前因委託台端保管本人賣巴西房子之款項265萬1638元，后
    並表示將該款項交付予第三人陳永泉，茲依民法第549條第1
    項終止雙方間委託及保管關係，台端應立即將上開款項交付
    予第三人陳永泉。且以本函之送達為終止委託及保管之意思
    表示。」等語。惟被上訴人並未受訴外人陳文乙委任處理事
    務，並無委任關係存在，何來依民法第549條第1項終止委任
    關係？若陳文乙上開存證信函中所稱終止之意思表示，係指
    終止消費寄託之契約關係，則其終止之效力係往後發生，對
    被上訴人前因消費寄託而取得寄託物即2,651,638元之所有
    權，並無影響。是被上訴人取得系爭款項之所有權，並非無
    法律上之原因，被上訴人即無所謂不當得利可言，無論陳文
    乙或上訴人對被上訴人請求返還不當得利，均無理由。且縱
    認陳文乙已終止消費寄託契約，被上訴人持有系爭款項無法
    律上原因，惟系爭款項係陳文棟代陳文乙交付予被上訴人，
    倘若本件有不當得利，則受損害之人應為陳文乙，非上訴人
    ，上訴人對被上訴人自無不當得利返還請求權。
(二)上訴人備位之訴依返還寄託物請求權及債權讓與之法律關係
    為請求，仍無理由：
  1.不同意上訴人追加備位之訴，其先、備位之訴請求權相互矛
    盾。況訴外人陳文乙既已寄發存證信函為終止委任及委託之
    意思表示，又如何轉讓返還寄託物請求權？
  2.上訴人已簽立99年3月9日字據交予被上訴人收執，否認上訴
    人簽立99年3月9日字據時有受詐欺或脅迫之情事。由該字據
    內容可知，上訴人知悉陳文乙之巴西售屋款中實際上有陳文
    乙積欠被上訴人之購屋款在內，上訴人並同意巴西售屋款扣
    除100萬元後之餘款扣抵被上訴人所支付之購屋款。
(三)若認上訴人因受讓寄託物返還請求權而得對被上訴人請求返
    還，惟被上訴人對陳文乙有系爭購屋款之消費借貸債權，該
    二者債權債務均未定清償期，債權人及債務人得隨時主張清
    償，因此被上訴人為抵銷之意思表示。
三、兩造不爭執事實如下：（見本院卷53頁）
(一)上訴人之子陳文乙於96年間，委託其兄陳文棟出售位在巴西
    之房屋1棟，賣得價款2,651,638元。嗣陳文棟逕將該筆款項
    交付上訴人之繼女即被上訴人。
(二)陳文乙曾於99年1月20日、99年4月18日分別書立二份書面，
    其內容如原審卷第6頁、第11頁所示。
(三)被上訴人於99年1月12日（本院100年5月4日筆錄誤載為99年
    6月12日）書立一份書面，其內容如原審卷第25頁所示。
(四)被上訴人與陳文乙（本院100年5月4日筆錄誤載為「兩造」
    ）曾於84年3月27日就龍邦建設公司興建之系爭美村路房屋
    簽立切結書，其內容如原審卷第27頁所示。
(五)上訴人於99年3月9日書立一份書面，並由上訴人簽名、蓋章
    ，其內容如原審卷第58頁所示。
(六)陳文乙於99年11月23日以台中文心路郵局002931號存證信函
    對被上訴人為終止委託及保管關係之意思表示，並表示被上
    訴人應將系爭款項交付予上訴人等語（詳如原審卷119頁所
    示）。
四、本院之判斷：
(一)上訴人依不當得利之法律關係提起先位之訴部分：
  1.按無法律上原因而受有利益，致他人受損害，應返還其利益
    。雖有法律上原因，而其後已不存在者，亦同，民法第179
    條定有明文。是不當得利返還請求權，以無法律上之原因而
    受利益為其成立要件之一，故主張此項請求權成立之上訴人
    ，應就被上訴人無法律上之原因而受利益之事實，負舉證責
    任。次按稱寄託者，謂當事人一方，以物交付他方，他方允
    為保管之契約；寄託物為代替物時，如約定寄託物之所有權
    移轉於受寄人，並由受寄人以種類、品質、數量相同之物返
    還者，為消費寄託。自受寄人受領該物時起，準用關於消費
    借貸之規定；寄託物為金錢時，推定其為消費寄託，民法第
    589條第1項、第602條第1項、第603條分別定有明文。是當
    事人一方，以金錢交付他方，他方允為保管之契約，即推定
    為消費寄託契約，其內容係為寄託人將寄託之金錢所有權移
    轉於受寄人，並由受寄人以金額相同之金錢返還之契約。
  2.查陳文乙於96年間委託其兄陳文棟出售巴西房屋1棟，賣得
    價款2,651,638元，嗣陳文棟逕將該筆款項交付被上訴人，
    此為兩造不爭執之事實。參照被上訴人自承其於99年1月12
    日應陳文棟要求而書立之字據內容「「我詹敏收到陳文棟為
    陳文乙賣房子之款項為新台幣貳佰陸拾伍萬壹仟陸佰參拾捌
    元整，此款項用途是要為陳文乙買房子用，除了買房子外，
    不得移作他用，此款項不能交給任何人，包括父親陳永泉…
    ，此款項有任何失誤，我詹敏負責到底直到買房子為止，房
    子的所有權為陳文乙單獨所有，任何人不得加入」」等語（
    見原審卷5頁），可證陳文棟係代陳文乙將系爭售屋款交付
    被上訴人保管。且陳文乙亦同意委由被上訴人保管系爭售屋
    款，業經證人陳文乙於原審證述屬實（見原審卷第99頁），
    並有陳文乙於98年11月20日書立之字據內容記載:「我陳文
    乙委託陳文棟賣房子之房款，請交由父親陳永泉（即上訴人
    ）簽收，並立收據，再交由詹敏（即被上訴人）保管」等語
    ，並經被上訴人於「同意保管人」欄下簽名之上開字據在卷
    可憑（見原審卷第48、99頁）。依前開說明，陳文乙與被上
    訴人間就系爭款項應推定成立金錢之消費寄託契約，且其內
    容為由陳文乙將系爭售屋款項金錢所有權移轉於被上訴人，
    被上訴人應以相同金額返還之契約關係。此外，本件查無其
    他證據足以推翻上開推定之事實，是被上訴人即基於其與陳
    文乙間消費寄託契約之法律關係，取得系爭售屋款金錢之所
    有權，且其持有上開款項，並非無法律上原因。
  3.雖上訴人主張陳文乙已終止其與被上訴人之委託保管、消費
    寄託關係，且陳文乙已將被上訴人保管之款項讓與上訴人，
    故系爭165萬元屬上訴人所有，被上訴人持有系爭165萬元即
    屬無法律上原因而受利益，上訴人自得依不當得利之法律關
    係請求被上訴人返還云云。惟被上訴人予以否認，查證人陳
    文乙在原審證稱：伊將請求被上訴人返還所保管房屋價款之
    權利，贈與並讓與上訴人等語（見原審第99頁）；可見陳文
    乙係將對被上訴人請求返還寄託款之債權讓與上訴人，然並
    不能使系爭款項之金錢所有權直接歸屬上訴人。次查，上訴
    人主張陳文乙與被上訴人間之消費寄託契約，業因陳文乙終
    止而消滅，固提出陳文乙向被上訴人為終止意思表示之存證
    信函及經被上訴人於99年11月24日簽收之收件回執為憑（見
    原審卷第119頁、120頁），被上訴人亦不爭執已收受上開存
    證信函，上訴人此部分主張，堪信為真實。惟被上訴人原係
    基於其與陳文乙間之消費寄託契約而取得系爭寄託款之所有
    權，其金錢之給付關係既存在被上訴人與陳文乙之間，陳文
    乙於事後終止消費寄託契約，上訴人亦不因此而對被上訴人
    取得不當得利返還請求權，上訴人此項主張，亦不足採。
  4.綜上所述，上訴人本於不當得利之法律關係，請求被上訴人
    給付系爭165萬元及其法定遲延利息，為無理由。
(二)上訴人依寄託物返還請求權及債權讓與之法律關係，請求被
    上訴人給付165萬元本息之備位之訴部分：
  1.按債權之讓與，非經讓與人或受讓人通知債務人，對於債務
    人不生效力。但法律另有規定者，不在此限，民法第297條
    第1項定有明文。查證人陳文乙於原審99年11月23日言詞辯
    論期日已證稱其將向被上訴人請求返還保管2,651,000元（
    正確金額應為2,651,638元）之權利，讓給上訴人等語（見
    原審卷99頁）。且上訴人主張陳文乙已於99年11月23日以台
    中文心路郵局002931號存證信函對被上訴人為終止委託及保
    管關係之意思表示，並表示被上訴人應立即將系爭款項交付
    予上訴人，業據上訴人提出陳文乙99年11月23日存證信函為
    證，又該存證信函已於99年11月24日經被上訴人簽收等事實
    ，亦有上訴人於原審提出之收件回執為憑（以上見原審卷第
    119、120頁），堪信屬實，上訴人主張陳文乙所發前函之內
    容之意旨在於終止系爭消費寄託關係，同時表明將返還寄託
    物請求權為債權讓與上訴人並通知被上訴人，與上開函文之
    文義解釋相符，應屬可採。則陳文乙向被上訴人為終止前揭
    消費寄託契約之意思表示及將寄託物返還請求權為債權讓與
    上訴人之通知，已於99年11月24日到達被上訴人，是已發生
    系爭寄託物返還請求權讓與上訴人之效力。又兩造均不爭執
    被上訴人已將所保管系爭售屋款其中100萬元於99年3月9日
    交付上訴人，是被上訴人所保管之售屋款僅餘1,651,638元
    ，上訴人已受讓陳文乙對被上訴人就系爭1,651,638元之寄
    託物返還請求權。
  2.次查，被上訴人主張其購買系爭美村路預售屋，已支付部分
    購屋款，嗣於84年3月27日與龍邦建設公司約定將該美村路
    房屋轉由陳文乙承購，而將購買該房屋之權利義務讓與陳文
    乙等語，業經提出切結書1件為證（見原審卷27頁），並為
    上訴人所不爭執（見原審卷67頁），堪信為真實。又證人即
    被上訴人之配偶之堂姊簡月在本院證稱：被上訴人將應繳
    納之系爭預售屋之每月分期款交給證人，由其代為繳納，每
    次代繳金額均有簽收在一本簿子，最後結算共代繳227萬元
    ，其認識上訴人，十餘年沒有見面，與上訴人間並無糾紛等
    語，又經被上訴人提出簽收簿原本（影本附於本院卷31-33
    頁）經當庭提示證人，亦經證人簡月證述確係其所簽收無
    誤等語（見本院卷75-77頁），而上訴人亦不爭執與證人簡
    月認識，且其間並無糾紛，證人簡月之證言堪信屬實。
    是可證被上訴人至少有繳納系爭購屋款227萬元。至於被上
    訴人另提出之票面金額15萬元之支票影本1紙，欲證明亦有
    繳納此部分款項，惟由該支票影本看不出係憑以繳納系爭購
    屋款之用，此有該支票影本附卷可稽（見本院卷33-1頁），
    是僅能認定被上訴人已繳227萬元。
  3.雖上訴人依84年3月27日切結書主張被上訴人已將系爭美村
    路房屋贈與陳文乙，惟被上訴人否認有贈與之意，抗辯其與
    陳文乙間就被上訴人已付之購屋款存有消費借貸關係等語。
    查上開切結書內容記載「立切結書人詹敏讓渡龍邦建設所興
    建之龍邦美村工地，預售…給付予陳文乙君，自即日起本人
    （即被上訴人，下同）與龍邦建設所訂合約書中，全部的權
    利與義務由陳文乙君承受與本人無涉（已繳之期款及開立之
    發票與合約書一併轉移）。而因本次轉移所產生之稅賦，概
    與龍邦建設公司無涉。…」，並由被上訴人與陳文乙均切結
    簽名，有該切結書可憑（見原審卷第7頁）。可知該切結書
    係被上訴人與陳文乙共同出具予龍邦建設公司，表明被上訴
    人已將其與龍邦建設公司間就系爭預售屋之契約權利義務讓
    與陳文乙，並未表明被上訴人與陳文乙間之內部原因關係為
    何，是該切結書並不能證明被上訴人已將該購買預售屋之權
    利（含被上訴人已繳購屋款）贈與陳文乙。雖證人陳文乙於
    原審證稱伊係受被上訴人贈與系爭美村路房屋，並否認有積
    欠被上訴人購屋款云云（見原審卷100、101頁），惟其係上
    訴人之子，且與本件訴訟有重大利害關係，其上開證言顯有
    偏頗之虞，尚難採信。上訴人主張被上訴人已將系爭美村路
    房屋贈與陳文乙，即不可採。被上訴人既將系爭預售屋權利
    讓與陳文乙，而被上訴人前已至少繳納227萬元之購屋款，
    其數目不在少數，復不能證明被上訴人欲將該美村路房屋之
    權利無償贈與陳文乙，則被上訴人主張其與陳文乙約定陳文
    乙應返還被上訴人已繳之購屋款，核與社會常理無違，應可
    採信。
  4.被上訴人復主張上訴人曾於99年3月9日在載有「茲陳文乙退
    還詹敏台中房子壹佰陸拾伍萬元，剩下壹佰萬元交由陳永泉
    自由處理」內容之字據上簽名，並提出之上開字據附卷為證
    （見原審卷51頁），為上訴人所不爭執，被上訴人此部分主
    張堪信屬實。雖上訴人抗辯其視力不佳，因受被上訴人詐欺
    、脅迫，未看內容，而在被上訴人自行書寫之前揭字據上簽
    名等語，並以證人紀月娥之證言為證。惟上訴人在本院就簽
    立系爭字據之過程陳稱：被上訴人逼我要簽那張字條，如果
    不簽的話，一毛錢都不給我，叫我簽字時，告訴我如果簽名
    可以拿100萬，另外165萬元他要扣下來，如果我不簽名，就
    什麼都拿不到等語（見本院卷60頁）。則被上訴人既已明確
    告知如上訴人簽名，被上訴人亦僅願交付100萬元予上訴人
    ，其餘165萬元則不同意交付，且上訴人並未陳明被上訴人
    如何施以詐欺使上訴人陷於誤信，或上訴人如何施脅迫，致
    上訴人陷於意思不自由之情形，因而簽立系爭字據，且證人
    即與上訴人同住之友人紀月娥於原審之證言亦不足證明上訴
    人係受詐欺或脅迫而簽立系爭字據。是上訴人主張受詐欺或
    脅迫而簽立系爭字據，即不可採。又上訴人雖患有雙眼黃斑
    部退化、老年性、黃斑部結疤，經鑑定為重度視覺障礙，並
    經其提出鑑定資料及身心障礙手冊影本為證，惟上訴人於本
    院自承仍能以放大鏡輔助而自行書寫如本院卷40頁所附之意
    見書（見本院卷37頁），且系爭99年3月9日字據之文字較大
    ，每個字至少有1.5公分Ｘ1.5公分之大小，有些文字甚至有
    2公分ｘ2公分之大小，此有該字據附卷可憑（見原審卷51頁
    ），則上訴人雖視力不佳，惟應仍堪辨視其內容，上訴人既
    同意在該字據上簽名，復未能證明係受詐欺或脅迫所為，其
    抗辯未看內容即簽名，顯與社會上一般人之經驗不符，不足
    採信。應認定上訴人已同意該字據上之文字內容始行簽名。
    上訴人前揭所辯，為不可採。上訴人另抗辯陳文乙不同意返
    還系爭165萬元予被上訴人，且上訴人亦無權就陳文乙之債
    權予以處分，惟由上訴人同意簽名之99年3月9日字據內容，
    至少應可印證被上訴人主張其與陳文乙就系爭購屋款有消費
    借貸關係存在一節，應屬實在。
  5.按債務人於受通知時，所得對抗讓與人之事由，皆得以之對
    抗受讓人。債務人於受通知時，對於讓與人有債權者，如其
    債權之清償期，先於所讓與之債權或同時屆至者，債務人得
    對於受讓人主張抵銷，民法第299條定有明文。查陳文乙已
    將其對被上訴人之1,651,638元寄託物返還請求權讓與上訴
    人（其餘100萬元已由被上訴人交付上訴人），被上訴人即
    對上訴人負有返還之義務，惟被上訴人對陳文乙既有系爭購
    屋款227萬元之消費借貸返還請求權存在，則被上訴人主張
    以其對陳文乙之上開債權與被上訴人對上訴人所負系爭返還
    寄託物債務相抵銷，揆諸前揭規定，自屬有據。上訴人雖主
    張縱認被上訴人對陳文乙有消費借貸返還請求權，該請求權
    時效應自84年3月27日起算，已逾15年，故該請求權已罹於
    時效，被上訴人不得據以為抵銷云云。惟依民法第337條規
    定，債之請求權雖經時效而消滅，如在時效未完成前，其債
    務已適於抵銷者，亦得為抵銷，被上訴人仍得為前揭抵銷之
    抗辯。故上訴人依債權讓與關係對被上訴人之系爭寄託物即
    1,651,638元之返還請求權，已因被上訴人所為抵銷而消滅
    。
  6.綜上所述，上訴人依寄託物返還請求權及債權讓與之法律關
    係，請求被上訴人給付165萬元本息，亦無理由，不能准許
    。
五、從而，上訴人先位之訴本於不當得利之法律關係，請求165
    萬元本息，為無理由，不應准許。其假執行之聲請亦失所附
    麗，應併予駁回。原審為上訴人敗訴之判決，及駁回其假執
    行之聲請，並無不合。上訴意旨指摘原判決不當，求予廢棄
    改判，為無理由，應予駁回。又上訴人於本院追加備位之訴
    ，依寄託物返還請求權及債權讓與之法律關係，請求被上訴
    人給付165萬元本息，亦無理由，應予駁回。
六、兩造其餘攻擊防禦方法，均不影響本件判決之結果，爰不一
    一予以審酌，併此敘明。
七、據上論結，本件上訴及追加之訴均為無理由，依民事訴訟法
    第449條第1項、第78條，判決如主文。
中    華    民    國   100    年    9     月    6     日
                民事第七庭    審判長法  官  饒鴻鵬
                                    法  官  李平勳
                                    法  官  張瑞蘭
以上正本係照原本作成。
如對本判決上訴，須於收受判決送達後20日內向本院提出上訴書
狀，其未表明上訴理由者，應於提出上訴後20日內向本院提出上
訴理由書（須按他造人數附具繕本）。
上訴時應提出委任律師為訴訟代理人之委任狀。具有民事訴訟法
第466條之1第1項但書或第2項之情形為訴訟代理人者，另應附具
律師及格證書及釋明委任人與受任人有該條項所定關係之釋明文
書影本。如委任律師提起上訴者，應一併繳納上訴審裁判費。
                                    書記官  康孝慈
中    華    民    國   100    年    9     月    6     日
                                                      Ｓ